【裁判字號】    97,交聲,3446
【裁判日期】    971211
【裁判案由】    聲明異議
【裁判全文】
臺灣臺中地方法院交通事件裁定        97年度交聲字第3446號
原處分機關  交通部公路總局臺中區監理所
受處分人    甲○○
上列異議人即受處分人因違反道路交通管理處罰條例案件，不服
交通部公路總局臺中區監理所，於民國97年10月13日所為之處分
（中監違字第裁60-GC0000000號裁決書），聲明異議，本院裁定
如下：
    主  文
異議駁回。
    理  由
一、原處分機關略以：
    異議人即受處分人（下稱受處分人）甲○○所有之車牌號碼
    5992-FY號自用小客車，於民國96年8月12日14時40分許，在
    新莊市○○路○段168 號處（往龜山方向），因「限速50公
    里，經測時速74公里，超速24公里（20公里以上，未滿40公
    里）」之違規，經臺北縣政府警察局依違反道路交通管理處
    罰條例第40條規定逕行舉發。違規單通知聯送至受處分人之
    戶籍地址並於臺中漢口路郵局以寄存送達方式完成送達，受
    處分人未於期限內到案繳納，原處分機關遂於97年10月13日
    製作中監違字第裁60-GC0000000號裁決書，依道路交通管理
    處罰條例第40條及違反道路交通管理事件統一裁罰基準及處
    理細則之規定，處罰鍰新臺幣2400元，並記違規點數1 點。
    裁決書於97年10月15日因未獲會晤本人，將上開裁決書交與
    有辨別事理能力之同居人即其母黃珮綺，完成送達程序，受
    處分人於97年10月30日至本站遞狀聲明異議，經舉發單位於
    97年11月17日以北縣警交字第0970150427號函覆，且舉發單
    位業將上開違規通知單寄送至受處分人之戶籍地址（與其異
    議狀所載之地址相同），退件後，復依據行政程序法第74條
    規定辦理寄存送達，是本所依法裁處並無違誤等語。
二、受處分人甲○○聲明異議意旨略以：
    本人於96年8月16日駕駛5992-FY號自用小客車之超速違規，
    由於自始即未收到任何違規通知單，經查該通知單仍置於郵
    局，所以無法繳交罰鍰以致罰鍰金額從1800元加罰至2400元
    ，爰聲明異議云云。
三、按汽車駕駛人，行車速度，超過規定之最高時速，或低於規
    定之最低時速，除有第43條第1項第2款情形下，處新臺幣12
    00元以上2400元以下罰鍰，道路交通管理處罰條例第40條定
    有明文。次按對於違反道路交通管理處罰條例之行為，逕行
    舉發者，應按已查明之資料填註車牌號碼、車輛種類、車主
    姓名及地址，並於通知單上方空白處加註逕行舉發之文字後
    ，由舉發機關送達被通知人，違反道路交通管理事件統一裁
    罰標準及處理細則第11條第1項第4款定有明文。再按處理違
    反道路交通管理事件，有關文書送達之程序，依行政程序法
    之規定，違反道路交通管理事件統一裁罰基準及處理細則第
    5 條定有明文；且按送達，於應受送達人之住居所、事務所
    或營業所為之。但在行政機關辦公處所或他處會晤應受送達
    人時，得於會晤處所為之。應受送達人有就業處所者，亦得
    向該處所為送達；於應送達處所不獲會晤應受送達人時，得
    將文書付與有辨別事理能力之同居人、受雇人或應送達處所
    之接收郵件人員。應受送達人或其同居人、受雇人、接收郵
    件人員無正當理由拒絕收領文書時，得將文書留置於應送達
    處所，以為送達；送達，不能依前二條規定為之者，得將文
    書寄存送達地之地方自治或警察機關，並作送達通知書兩份
    ，一份黏貼於應受送達人住居所、事務所、營業所或其就業
    處所門首，另一份交由鄰居轉交或置於該送達處所信箱或其
    他適當位置，以為送達。前項情形，由郵政機關為送達者，
    得將文書寄存於送達地之郵政機關。寄存機關自收受寄存文
    書之日起，應保存三個月，行政程序法第72條第1項、第3項
    、第73條第1項、第3項、第74條分別定有明文。
四、經查：本件受處分人所有之車牌號碼5992-FY 號自用小客車
    ，96年8月12日14時40分許，在新莊市○○路○段168號處（
    往龜山方向），因「限速50公里，經測時速74公里，超速24
    公里（20公里以上，未滿40公里）」之違規，經臺北縣政府
    警察局依依違反道路交通管理處罰條例第40條規定以採證照
    片依法逕行舉發等情，有原舉發單位96年9月6日北縣警交字
    第GC0000000 號舉發違反道路交通管理事件通知單附卷可稽
    ，且為受處分人於異議狀所不爭執，是受處分人所有之前揭
    車輛確有上開違規之事實，應堪認定。另依卷內所附之受處
    分人全戶戶籍資料查詢表，其戶籍地址確係設於「臺中市○
    區○○○街29之4號5樓」無誤，核與受處分人於聲明異議狀
    所陳之住所地址相同，足徵上開舉發違反道路交通管理事件
    通知單，確係經原舉發單位依受處分人違規當時之戶籍地址
    即寄送無誤；而原舉發單位將上開舉發違反道路交通管理事
    件通知單委由郵政機關，以掛號方式郵寄送達至受處分人之
    前揭戶籍地址，因未獲會晤受處分人本人，亦無受領文書之
    同居人、受雇人或應受送達處所之接收郵件人員，即將該通
    知單寄存在送達地之臺中漢口路郵局，並製作送達通知書二
    份，一份黏貼於應受送達人住居所門首，另一份置於該受送
    達處所信箱，以為送達等情，有原舉發單位臺北縣政府警察
    局97年11月17日北縣警交字第0970150427號函及所附臺北縣
    政府警察局寄存送達證書影本在卷可憑，且查上揭臺北縣政
    府警察局寄存送達證書上本件送達人即郵政機關之郵務士於
    「未獲會晤本人亦無受領文書之同居人或受雇人，已將該送
    達文書並做送達通知書二份，一份黏貼於應受送達人住所、
    事務所或營業門首，一份置於應受送達人之信箱或其他適當
    之處所，以為送達」欄位勾選，並蓋印郵務士之印章，則本
    件原舉發單位，逕依違反道路交通管理事件統一裁罰標準及
    處理準則第5 條及行政程序法第74條規定，將違規單暨採證
    照片寄存於送達地之郵政機關，並無違誤。是本件違規通知
    單暨採證照片，其送達程序於法核無不合，已生送達之效力
    。況交通違規件數繁多，送達不論係親自收受或寄存送達、
    甚或公示送達，如屬有效之送達，則受處分人之權益包括陳
    述意見之機會，業已受到保障，至於受處分人事實上是否知
    悉該公告或通知內容，則應由受處分人自行負責，要難令舉
    發機關負擔實際親告之通知義務，否則寄存或公示送達之法
    定送達方式，即形同具文。從而，受處分人之上開辯解，尚
    難謂可採。
五、綜上所述，本件逕行舉發違反道路交通管理事件通知單，其
    送達程序於法尚無不合，已生送達之效力；受處分人經合法
    送達後，未依指定應到案日期前到案，原處分機關爰依道路
    交通管理處罰條例第40條、第63條第1項第1款規定，裁處24
    00元罰鍰，並記違規點數1 點，逾期則依裁決書處罰主文規
    定裁處，於法並無不合，本件異議為無理由，應予駁回。
據上論斷，應依道路交通管理處罰條例第87條第2項，道路交通
案件處理辦法第19條，裁定如主文。
中    華    民    國    97    年    12    月    11    日
                  交通法庭    法  官   黃松竹
以上正本證明與原本無異。
如不服本裁定應於送達後五日內向本院提出抗告狀。
                              書記官   黃毅皓
中    華    民    國    97    年    12    月    11    日


司法院資訊處製作；財團法人民間司法改革基金會備份。
